臺灣桃園地方法院民事簡易判決　　 110年度桃保險簡字第78號
　
原　　　告　南山產物保險股份有限公司

法定代理人　蔡漢凌
訴訟代理人　楊志鴻
被　　　告　歐哲維

　
上列當事人間請求損害賠償事件，本院於民國110 年11月18日言
詞辯論終結，判決如下：
    主    文
被告應給付原告新臺幣貳拾萬柒仟參佰伍拾貳元，及自民國一百
一十年十月十五日起至清償日止，按週年利率百分之五計算之利
息。
訴訟費用由被告負擔。
本判決得假執行。
    事實及理由
壹、程序方面：
一、按「訴狀送達後，原告不得將原訴變更或追加他訴。但有下
    列各款情形之一者，不在此限：……⒊擴張或減縮應受判決
    事項之聲明者。」，民事訴訟法第255 條第1 項第3 款定有
    明文。本件原告原起訴請求：「被告應給付原告新臺幣（下
    同）299,380 元，及自起訴狀繕本送達翌日起至清償日止，
    按週年利率5%計算之利息。」，嗣於民國110 年11月18日變
    更聲明為：「被告應給付原告207,352 元，及自起訴狀繕本
    送達翌日起至清償日止，按週年利率5%計算之利息。」（見
    本院卷第96頁），核原告所為係減縮應受判決事項之聲明，
    揆諸上開規定，應予准許。
二、被告經合法通知，未於言詞辯論期日到場，核無民事訴訟法
    第386 條所列各款情形，爰依原告之聲請，由其一造辯論而
    為判決。
貳、實體方面:
一、原告主張：被告於108 年7 月9 日下午3 時2 分許，駕駛車
    牌號碼00-0000 號自用小客車，行經在國道三號北向56公里
    800 公尺處，因駕車不慎，致撞擊由原告承保車體損失險、
    訴外人全順機電股份有限公司所有、訴外人劉鴻琳駕駛之車
    牌號碼000-0000號自用小客車（下稱系爭車輛），致系爭車
    輛受損。原告依約賠付車體修復費用299,380 元（工資117,
    082 元、零件182,298 元），扣除系爭車輛合理零件折舊額
    ，則原告得代位全順機電股份有限公司對被告請求之金額為
    207,352 元。為此，爰依保險代位及侵權行為之法律關係請
    求被告賠償損害等語。並聲明：被告應給付原告207,352 元
    ，及自起訴狀繕本送達翌日起至清償日止，按週年利率5%計
    算之利息。
二、被告未於言詞辯論期日到場，惟依其所提民事答辯狀略以：
    被告因案在監服刑，生活拮据而無力償還，懇請准予被告服
    刑完畢後，分期清償等語。並聲明：原告之訴駁回。
三、得心證之理由：
  ㈠本件原告主張之事實，業據其提出國道公路警察局道路交通
    事故當事人登記聯單為證，並據本院依職權向內政部警政署
    國道公路警察局第六公路警察大隊調閱本件道路交通事故現
    場圖、初步分析研判表、調查報告表㈠㈡、談話紀錄表及現
    場照片等資料，經核與原告所述相符。至被告雖以前詞置辯
    ，惟債務人無資力既非給付不能之事由，且債務人對其應負
    之給付金錢義務本應負無限責任，並以其現在及將來之一切
    財產，作為其債務之總擔保。再按債務人無為一部清償之權
    利，但法院得斟酌債務人之境況，許其於無甚害於債權人利
    益之相當期限內，分期給付，或緩期清償，民法第318 條第
    1 項定有明文，然此項規定，係認為法院有斟酌債務人之境
    況，許其分期給付或緩期清償之職權，非認債務人有要求分
    期給付或緩期清償之權利（最高法院23年上字第224 號判例
    參照），而無資力並非解免或延期清償之法定理由，又本件
    被告雖請求分期清償，然未提出足以釋明其境況之證據，本
    院自難准其所請。是被告所辯，即無可採。
  ㈡按汽車行駛時，駕駛人應注意車前狀況及兩車並行之間隔，
    並隨時採取必要之安全措施，不得在道路上蛇行，或以其他
    危險方式駕車，道路交通安全規則第94條第3 項定有明文。
    再按因故意或過失，不法侵害他人之權利者，負損害賠償責
    任；汽車、機車或其他非依軌道行駛之動力車輛，在使用中
    加損害於他人者，駕駛人應賠償因此所生之損害，民法第18
    4 條第1 項前段、第191 條之2 前段亦有明文。另按被保險
    人因保險人應負保險責任之損失發生，而對於第三人有損失
    賠償請求權者，保險人得於給付賠償金額後，代位行使被保
    險人對於第三人之請求權。但其請求之金額，以不逾賠償金
    額為限，保險法第53條第1 項亦有規定。
  ㈢經查，本件事故發生時為晴天，柏油路面、乾燥無缺陷、無
    障礙物等情，有現場照片附卷可稽，足見依事故發生時現場
    狀況及客觀條件，被告並無不能注意之情事。而被告於警詢
    時自承：「當時我見前方踩煞車，我就跟著踩煞車，但是煞
    車距離不太夠煞不住車，因而我車前車頭與前車（ATY-6366
    ）後車尾發生碰撞而肇事」等語明確（見本院卷第19頁），
    是堪認被告就本件事故之發生，確有過失。又被告之過失行
    為與系爭車輛受損之結果間，復具有相當因果關係，而原告
    既已賠償系爭車輛之修復費用，則其本於侵權行為損害賠償
    請求權及保險代位之規定，請求被告賠償系爭車輛之損害，
    自屬有據。
  ㈣復按物被毀損時，被害人除得依民法第196 條請求賠償外，
    並不排除民法第213 條至第215 條之適用。依民法第196 條
    請求賠償物被毀損所減少之價額，得以修復費用為估定之標
    準，但以必要者為限（例如：修理材料以新品換舊品，應予
    折舊）。查系爭車輛修復費用為299,380 元（工資117,082
    元、零件182,298 元），有匯豐汽車股份有限公司出具之鈑
    噴估價單及統一發票在卷可稽（見本院卷第44至48頁）。而
    依行政院財政部發布之「固定資產耐用年數表」規定，汽車
    如非屬運輸業用客車、貨車，其耐用年數為5 年，並依同部
    訂定之「固定資產折舊率表」規定，耐用年數5 年依定率遞
    減法之折舊率為千分之369 ，其最後1 年之折舊額，加歷年
    折舊累計額，其總和不得超過該資產成本原額10分之9 。查
    系爭車輛係於107 年1 月出廠，有系爭車輛行車執照在卷為
    憑（見本院卷第42-1頁），至本件事故發生之108 年7 月9
    日，系爭車輛之實際使用年數為1 年7 個月，故原告就零件
    部分得請求之金額應以90,270元為限（計算式附表），加計
    工資117,082 元，共計207,352 元，即為原告得請求之修復
    費用。
四、綜上所述，原告依保險代位及侵權行為之法律關係，請求被
    告給付207,352 元，及自起訴狀繕本送達（見本院卷第85頁
    ）之翌日即110 年10月15日起至清償日止，按週年利率5%計
    算之利息，為有理由，應予准許。
五、本件係就民事訴訟法第427 條第1 項適用簡易程序所為被告
    敗訴之判決，爰依同法第389 條第1 項第3 款之規定，就被
    告敗訴之部分依職權宣告假執行。
六、本件事證已臻明確，兩造其餘之攻擊防禦方法及所提證據，
    於判決結果不生影響，爰不一一論列，併此敘明。
七、訴訟費用負擔之依據：民事訴訟法第78條。
 
中    華    民    國   110    年    11    月    30    日
                  桃園簡易庭  法  官  汪智陽
以上正本係照原本作成。
如不服本判決，應於送達後廿日內，向本院提出上訴狀並表明上
訴理由，如於本判決宣示後送達前提起上訴者，應於判決送達後
廿日內補提上訴理由書（須附繕本）。
中    華    民    國   110    年    11    月    30    日
                              書記官  陳家蓁
　
┌──────────────────────────────┐
│附表：                              110 年度桃保險簡字第78號│
├─┬──────────────┬────────┬────┤
│年│ 折        舊         額    │ 折  舊  後     │ 餘額   │
│  ├─────────┬────┼────────┼────┤
│數│ 計  算  方  式   │金額    │  計算方式      │ 金額   │
├─┼─────────┼────┼────────┼────┤
│01│182,298x0.369     │67,268  │182,298-67,268  │115,030 │
├─┼─────────┼────┼────────┼────┤
│02│115,030x0.369x7/12│24,760  │115,030-24,760  │90,270  │
├─┴─────────┴────┴────────┴────┤
│說明：                                                      │
│一、單位為新臺幣，元以下四捨五入。                          │
│二、採定率遞減法計算折舊。                                  │
└──────────────────────────────┘